臺灣高雄地方法院民事裁定
110年度消債職聲免字第205號
聲　請　人　黃筠媗（原名：黃翠芬）
　　　　　　　　　　000000000000000000000000000000000000
00000000000000000000000000000000000000000000000000
相對人即債　中國信託商業銀行股份有限公司
權人　　　　　　　　000000000000000000000000000000000000
0000000000000000000000000000000000000000000000000000000
法定代理人　利明献　00000000
　　　　　　　　　　000000000000000000000000
　　　　　　　　　　00000000000000000000000000000000000
相對人即債　聯邦商業銀行股份有限公司
權人　　　　　　　　000000000000000000000000000000000000
0000000000000000000000000000000000000000000000000000000
法定代理人　林鴻聯　00000000
代　理　人　陳俊嘉　00000000000000000000000000000000000
相對人即債　台新國際商業銀行股份有限公司
權人　　　　　　　　00000000000000000000000000000000000
0000000000000000000000000000000000000000000000000000000
法定代理人　尚瑞強　00000000
　　　　　　　　　　000000000000000000000000
　　　　　　　　　　000000000000000000000000000000000000
相對人即債　遠東國際商業銀行股份有限公司
權人　　　　　　　　00000000000000000000000000000000000
00000000000000000000000000000000000000000000000000000000
法定代理人　周添財　00000000
　　　　　　　　　　000000000000000000000000
　　　　　　　　　　00000000000000000000000000000000
相對人即債　兆豐國際商業銀行股份有限公司
權人　　　　　　　　00000000000000000000000000000000000
法定代理人　張兆順　00000000
代　理　人　林勵之　00000000000000000000000000000000000
相對人即債　永豐商業銀行股份有限公司
權人　　　　　　　　000000000000000000000000000000000000
法定代理人　陳嘉賢　00000000
　　　　　　　　　　000000000000000000000000
　　　　　　　　　　00000000000000000000000000000000000
相對人即債　元大商業銀行股份有限公司
權人　　　　　　　　000000000000000000000000000000000000
00000000000000000000000000000000000000000000000000000000
法定代理人　翁健　　00000000
代　理　人　黃勝豐　00000000000000000000000000000000000
相對人即債　陽信商業銀行股份有限公司
權人　　　　　　　　00000000000000000000000000000000000
法定代理人　陳勝宏　00000000
　　　　　　　　　　000000000000000000000000
　　　　　　　　　　00000000000000000000000000000000000
相對人即債　安泰商業銀行股份有限公司
權人　　　　　　　　000000000000000000000000000000000000
0000000000000000000000000000000000000000000000000000000
法定代理人　丁予康　00000000
　　　　　　　　　　000000000000000000000000
　　　　　　　　　　000000000000000000000000000000000000
相對人即債　萬榮行銷股份有限公司
權人　　　　　　　　00000000000000000000000000000000000
法定代理人　呂豫文　00000000
　　　　　　　　　　000000000000000000000000
　　　　　　　　　　00000000000000000000000000000000000
相對人即債　良京實業股份有限公司
權人　　　　　　　　000000000000000000000000000000000000
法定代理人　平川秀一郎
　　　　　　　　　　00000000
　　　　　　　　　　000000000000000000000000
　　　　　　　　　　00000000
相對人即債　新光行銷股份有限公司
權人　　　　　　　　00000000000000000000000000000000000
法定代理人　李明新　00000000
代　理　人　鄭穎聰　00000000
上列聲請人即債務人因消費者債務清理事件聲請免責，本院裁定
如下：
    主  文
聲請人即債務人黃筠媗（原名：黃翠芬）不予免責。
    理  由
一、本案基礎事實
　　查聲請人於民國109年12月3日聲請清算，經本院以109年度
    消債清字第310號裁定自110年6月16日開始清算程序，嗣因
    財產不敷清償相關債務及費用，本院乃於110年9月1日以110
    年度司執消債清字第102號裁定終結清算程序確定，而普通
    債權人未同意免責。
二、本件經本院裁定終結清算程序確定，依消費者債務清理條例
    第132條、第133條、第134條之規定，本院應就聲請人是否
    應予免責（即無前開條例第133條、第134條規定之要件）進
    行審理，茲說明如下：
　㈠消債條例第133條前段
　1.本院裁定開始清算程序後，聲請人之財產及所得
　　⑴聲請人的財產
　　　查聲請人名下無財產，亦未領取社會補助、津貼等情，有
      稅務電子閘門財產所得調件明細表、低收入戶/中低收入
      戶/中低老年人生活津貼管理/身障者生活補助/單親家庭
      子女生活教育補助表、勞動部勞工保險局函、勞動部勞動
      力發展署高屏澎東分署函、高雄市政府都市發展局函在卷
      可資認定（見院卷第12-16頁、第9-11頁、第63頁、第53
      頁、第52頁）。
　　⑵聲請人之所得
　　　查聲請人自承其因健康狀況而無工作，生活費依靠子女孝
      親費、保險理賠、勞工紓困貸款，平均每月可用金錢為新
      臺幣（下同）8500元等語，並提出切結書為佐（見院卷第
      59-60頁、62頁）；堪認自110年6月16日開始清算程序起
      至111年3月2日本院調查期日止，以月為單位計算，聲請
      人所得總額為85000元（見院卷第89頁計算表）。
　2.本院裁定開始清算程序後，聲請人之支出
　　⑴依衛福部社會司公告110、111年度高雄市最低生活費為133
      41元、14419元，依消債條例第64條之2第1項、第2項之規
      定，聲請人、受扶養者之最低生活費用應以前開高雄市每
      月最低生活費用金額1.2倍計算即16009元、17303元做為
      計算基準數額。
　　⑵聲請人最低生活費
　　　查聲請人主張其每月支出最低生活費為8400元（見院卷第
      60頁），該金額顯低於前開公布之最低生活費數額，自可
      採認。則自110年6月16日開始清算程序起至111年3月2日
      本院調查期日止，以月為單位計算，聲請人支出最低生活
      費總額為84000元（見院卷第89頁計算表）。
　3.本院裁定開始清算程序後，聲請人之所得餘額
　　依據上開證據，聲請人前開所得總額扣除個人最低生活費總
    額後，尚有餘額1000元（見院卷第89頁計算表）。
　㈡消債條例第133條後段
　　聲請人於聲請清算前2年期間，可處分所得總額每月11334元
    ，扣除個人必要生活費9600元後，尚有餘額1734元等情，為
    聲請人所不爭執（見院卷第87頁），亦為本院109年度消債
    清字第310號裁定認定在案，則聲請人於聲請清算前2年期間
    所得餘額為41616元（計算式：1734×24=41616）；又普通債
    權人於清算程序中均未受償乙節，亦有110年度司執消債清
    字第102號裁定、債權表在卷可參（見院卷第2頁、司執消債
    清字卷第146-148頁）。可認聲請人於本院裁定開始清算程
    序後，其所得總額扣除個人最低生活費總額後仍有餘額，且
    普通債權人受分配總額（0元）低於聲請清算前2年期間之可
    處分所得餘額，應已符合消債條例第133條所規定不免責事
    由。
  ㈢消債條例第134條部分
　　查聲請人於聲請清算前2年即107年12月2日起迄今，並無出
    國之紀錄，此有入出境查詢表在卷可參（見院卷第8頁）；
    又本院復查無聲請人有消債條例第134條所列其他各款應不
    免責事由，且債權人亦未提出聲請人有何符合消債條例第13
    4條各款所規定之事證供本院參酌，故應認聲請人並無消債
    條例第134條所定不免責事由之存在。
　㈣消債條例第138條
　1.本件依債權所載，債權發生原因為信用卡費、現金卡費、信
    用貸款等情，有債權表在卷可佐（見司執消債清卷第146-14
    8頁），是以，本件債權非屬消債條例第138條所定不受免責
    裁定影響之事由，併予敘明。
　2.聲請人自承其曾申辦勞工紓困貸款100000元部分（見院卷第
    59頁），依勞工保險條例第29條第6項第1款之規定，該紓困
    貸款債權（未償還之貸款本息）不適用消債條例有關免責之
    規定，是以聲請人就此部分債務仍應負清償責任。
三、綜上所述，聲請人既有消債條例第133 條不應免責之事由，
    復未經普通債權人全體同意其免責，揆諸首揭規定，本件聲
    請人應不免責，爰裁定如主文。
四、另債務人因消債條例第133 條之情形，受不免責之裁定確定
    後，繼續清償達該條規定之數額，且各普通債權人受償額均
    達其應受分配額時，依消債條例第141 條之規定，債務人得
    再聲請法院裁定免責。又法院為不免責之裁定確定後，債務
    人繼續清償債務，而各普通債權人受償額均達其債權額之20
    % 以上者，依消債條例第142 條規定，可再行聲請法院裁定
    免責，附此敘明。
中　　華　　民　　國　 111　　年　　4 　　月　　1 　　日
              　　民事庭　　法　官　賴寶合
上為正本係照原本作成
如不服本裁定，應於裁定送達後10日內，以書狀向本院提出抗告
，並繳納抗告費新臺幣1千元
中　　華　　民　　國　 111　　年　　4 　　月　　1 　　日
  　                        書記官　胡美儀
附錄
一、債務人繼續清償得聲請法院裁定免責之規定：
　　消費者債務清理條例第141條
　　債務人因第 133 條之情形，受不免責之裁定確定後，繼續
　　清償達該條規定之數額，且各普通債權人受償額均達其應受
　　分配額時，得聲請法院裁定免責。　　
    消費者債務清理條例第142條
　　法院為不免責或撤銷免責之裁定確定後，債務人繼續清償債
　　務，而各普通債權人受償額均達其債權額之 20% 以上者，
　　法院得依債務人之聲請裁定免責。
二、債務人嗣後聲請裁定免責時，須繼續清償各普通債權之最低
    應受分配額。